臺灣臺中地方法院刑事判決　　　　　　　96年度易字第4620號
公　訴　人　臺灣臺中地方法院檢察署檢察官
被　　　告　甲○○
上列被告因詐欺案件，經檢察官提起公訴（九十六年度偵字第一
七七五四號），茲被告於準備程序中就被訴事實為有罪之陳述，
受命法官於聽取當事人之意見後，由本院合議庭裁定由受命法官
獨任進行簡式審判程序，判決如下：
    主    文
甲○○共同意圖為自己不法之所有，以詐術使人將本人之物交付
，未遂，累犯，處有期徒刑伍月，如易科罰金，以新臺幣壹仟元
折算壹日，減為有期徒刑貳月又拾伍日，如易科罰金，以新臺幣
壹仟元折算壹日。
    犯罪事實
一、甲○○前因竊盜、違反毒品危害防制條例案件，經本院判處
    拘役四十日、有期徒刑十月、一年確定，以上三罪接續執行
    ，甫於民國九十三年五月十三日縮刑假釋保護管束期滿，視
    為執行完畢。竟仍不知悔改，明知將其所有之帳戶提供予不
    特定之第三人使用，將使該帳戶成為詐騙集團存取詐騙款項
    之用，仍基於縱使他人持其所請領之金融機構帳戶作為存取
    詐取款項之用，亦不違背其本意之不確定故意，於九十六年
    三月二十六日十時許，在臺中縣豐原市之公有第一市場路邊
    ，將其在臺中商業銀行豐原分行所開設之帳號000000
    000000號帳戶之存摺及印章，以新台幣（下同）二萬
    元之代價，租予真實姓名年籍不詳、綽號「裝潢」之成年男
    子。嗣「裝潢」及其所屬詐欺集團成員取得甲○○所交付之
    前揭帳戶後，即基於共同意圖為自己不法所有之犯意聯絡，
    由不詳成員於九十六年三月二十六日八時許，撥打電話予乙
    ○○，詐稱: 其是范先生，因罹患盲腸炎需錢開刀，要商借
    十八萬元等語，致使乙○○因而陷於錯誤，於同日十時許，
    依其指示至桃園縣中壢市○○○路○段一五二號之大眾銀行
    ，匯款十八萬元至甲○○之前開帳戶內。惟「裝潢」因未能
    成功提領詐得之款項，甲○○竟進而接受「裝潢」之委託，
    與「裝潢」共同基於意圖為自己不法所有之犯意聯絡，於九
    十六年三月二十七日十二時許，前往臺中縣豐原市○○路三
    ○二之一號（起訴書誤載為三二○之一號）之臺中商業銀行
    豐原分行臨櫃提款，嗣因該行行員發現該帳戶為警示帳戶，
    乃報警處理，始未能取得該十八萬元。
二、案經臺中縣警察局豐原分局報請臺灣臺中地方法院檢察署檢
    察官偵查起訴。
    理    由
一、本件被告甲○○所犯為死刑、無期徒刑、最輕本刑為三年以
    上有期徒刑以外之罪，且非高等法院管轄第一審之案件，經
    本院合議庭裁定由受命法官行準備程序時，被告就被訴事實
    為有罪之陳述後，復經本院合議庭裁定由受命法官獨任行簡
    式審判程序，是其證據之調查，自不受刑事訴訟法第一百五
    十九條第一項、第一百六十一條之二、第一百六十一條之三
    、第一百六十三條之一及第一百六十四條至第一百七十條規
    定之限制，刑事訴訟法第二百七十三條之一第一項、第二百
    七十九條第二項前段、第二百七十三條之二分別定有明文，
    合先敘明。
二、上揭犯罪事實，業據被告甲○○於警詢、偵查及本院審理中
    均坦承不諱，核與被害人乙○○於警詢中之指述相符，並有
    被告甲○○於臺中商業銀行之豐原分行存款業務往來申請約
    定書、存款印鑑卡、存摺存款取款憑條、活期性存款存摺、
    收信資料明細查詢及被害人乙○○於大眾銀行之國內匯款申
    請書等附卷可稽。堪認被告自白與事實相符，本件事證明確
    ，被告犯行洵堪認定。
三、按金融機關與客戶間之乙種活期存款契約，係屬消費寄託法
    律關係。依民法第六百零二條第一項規定：「寄託物為代替
    物時，如約定寄託物之所有權移轉於受寄人，並由受寄人以
    種類、品質、數量相同之物返還者，為消費寄託。自受寄人
    受領該物時，準用關於消費借貸之規定」；而所準用消費借
    貸之民法第四百七十八條之規定為：「借用人應於約定期間
    內，返還與借用物種類、品質、數量相同之物。未定返還期
    限者，借用人得隨時返還，貸與人亦得定一個月以上之相當
    期限，催告返還」。查，被害人乙○○將款項匯入被告上開
    帳戶之金額，所有權雖已屬被告上開帳戶所屬之臺中商業銀
    行，而上開帳戶之所有人即被告對所屬銀行僅有因消費寄託
    關係所生之消費寄託物之返還請求權而已，並未取得該筆款
    項之實際占有。從而，被害人遭受詐騙後，將款項匯至犯罪
    行為人所指定之銀行帳戶內，在未實際領款前，犯罪行為者
    既未占有該詐騙款項，其詐欺取財犯罪行為即屬未遂。是核
    被告所為，係犯刑法第三百三十九條第三項、第一項之詐欺
    取財未遂罪，公訴意旨認被告所為，係犯詐欺取財既遂罪，
    容有未洽，併此說明。被告與綽號「裝潢」間有本件詐欺犯
    意聯絡及行為分擔，依刑法第二十八條規定為共同正犯；被
    告前開提供存款帳戶之存摺、印鑑予綽號「裝潢」作為犯罪
    及提領贓款用之幫助行為後，進而擔任前開不法犯罪集團之
    「車手」工作，負責提領詐騙所得，則被告前開提供帳戶之
    低度幫助行為，應為提款之高度正犯行為所吸收，不另論罪
    。被告著手於詐欺行為之實施而未遂其目的，為未遂犯，按
    既遂犯之刑減輕之。又被告前因竊盜、違反毒品危害防制條
    例案件，經本院判處拘役四十日、有期徒刑十月、一年確定
    ，接續執行，甫於九十三年五月十三日縮刑假釋保護管束期
    滿，視為執行完畢，有臺灣高等法院被告前案紀錄表、臺灣
    臺中地方法院檢察署刑案資料查註紀錄表各乙份在卷可稽。
    其於有期徒刑執行完畢後之五年內，故意再犯有期徒刑以上
    之本罪，為累犯，依刑法第四十七條第一項加重本刑至二分
    之一，並先加後減之。
四、爰審酌被告前有毒品、竊盜等前科，素行不佳，其提供存摺
    、印鑑予綽號「裝潢」之成年人進行詐欺取財犯罪，並進而
    擔任提領詐騙款之工作，幸經銀行行員及時發現，使得被告
    無法取得款項，犯後坦承犯行等一切情狀，量處如主文所示
    之刑，併宣示如易科罰金之折算標準。又被告本件犯罪時間
    為九十六年三月二十六日至同年月二十七日，均在九十六年
    四月二十四日以前，應依中華民國九十六年罪犯減刑條例第
    二條第一項第三款，將其所宣告之有期徒刑減其二分之一，
    並宣示如易科罰金之折算標準，附此敘明。
五、依刑事訴訟法第二百七十三條之一第一項、第二百九十九條
    第一項前段、第三百一十條之二、第四百五十四條第一項，
    刑法第二十八條、第三百三十九條第一項、第三項、第四十
    一條第一項前段、第四十七條第一項，刑法施行法第一條之
    一，中華民國九十六年罪犯減刑條例第二條第一項第三款、
    第七條、第九條，判決如主文。
中　　華　　民　　國　　96　　年　　10　　月　　17　　日
                  刑事第十六庭  法  官  周玉蘭
上正本證明與原本無異。
如不服本判決，應於收送達後十日內向本院提出上訴書狀（應敘
述具體理由並附繕本）。
上訴書狀如未敘述理由，應於上訴期間屆滿後二十日內補提理由
書於本院。
                                書記官  許素珍
中　　華　　民　　國　　96　　年　　10　　月　　17　　日
附錄論罪科刑法條
中華民國刑法第三百三十九條
意圖為自己或第三人不法之所有，以詐術使人將本人或第三人之
物交付者，處五年以下有期徒刑、拘役或科或併科一千元以下罰
金。
以前項方法得財產上不法之利益或使第三人得之者，亦同。
前二項之未遂犯罰之。
